臺灣屏東地方法院民事裁定　
111年度監宣字第81號
聲  請  人  李玲美  

相  對  人  吳啟祥  

關  係  人  吳雅惠  

            吳家慶  

上列聲請人聲請監護宣告事件，本院裁定如下：
    主    文
宣告吳啟祥（男、民國00年00月00日生、身分證統一編號：Z000
000000號）為受監護宣告之人。
選定李玲美（女、民國00年0 月00日生、身分證統一編號：Z000
000000號）為受監護宣告之人吳啟祥之監護人。
指定吳雅惠（女、民國00年0 月00日生、身分證統一編號：Z000
000000號）為受監護宣告人吳啟祥之會同開具財產清冊之人。
聲請程序費用新臺幣壹仟元由相對人負擔。
    理    由
一、聲請意旨略以：聲請人李玲美之配偶即相對人吳啟祥於民國
    97年1 月間因腦溢血中風，致不能為意思表示、受意思表示
    或辨識其意思表示之效果，爰聲請宣告相對人為受監護宣告
    之人，並請求選任聲請人為相對人之監護人，指定關係人吳
    雅惠為會同開具財產清冊之人，並提出親屬系統表、戶口名
    簿、戶籍謄本、親屬會議紀錄、中華民國身心障礙證明正反
    面影本等件為證。
二、按對於因精神障礙或其他心智缺陷，致不能為意思表示或受
    意思表示，或不能辨識其意思表示之效果者，法院得因本人
    、配偶、四親等內之親屬、最近一年有同居事實之其他親屬
    、檢察官、主管機關、社會福利機構、輔助人、意定監護受
    任人或其他利害關係人之聲請，為監護之宣告，民法第14條
    第1 項定有明文。
三、經查，聲請人為相對人之配偶，有聲請人提出之戶口名簿附
    卷可憑，是聲請人為有權提起本件聲請之人。又相對人於民
    國111 年4 月22日在自家，由鑑定人即屏安醫療社團法人屏
    安醫院醫師黃文翔就其現況進行鑑定會談。經鑑定人就相對
    人之鑑定結果認：相對人於98年1 月發生出血性腦中風並且
    陷入昏迷狀態，隨後經過高雄市義守大學附設醫院緊急住院
    開刀治療，治療之後意識尚無法恢復，尚呈現有失智、失語
    、半身癱瘓之後遺症。目前出院之後由家人接回家中，由家
    人在自家中僱請居家服務員自行照顧迄今。個案身體狀態方
    面，身材瘦弱、剪短髮、全身肌肉嚴重萎縮肢體癱瘓、關節
    僵硬攣縮變形有扭曲現象，上下顎牙齒幾乎完全掉光，下肢
    無力，右側肢體偏癱，鼻腔插有鼻胃管，尿道插有尿套，頭
    部有明顯凹陷有開刀疤痕。四肢無行動能力，眼神呆滯、目
    光茫然，無法與人做口語溝通，會談中個案因為失智程度嚴
    重，無法回應任何問題，也無法以肢體語言表達個人意思。
    由臨床經驗以及個案平日所表現之生活功能來判斷已經達到
    極重度失智之程度。其他精神狀態方面，個案經叫喚之後雙
    眼可以睜開，但是眼球不會隨著呼喚搜尋聲音來源，對外界
    呼喚無辨識與理會能力。認知功能嚴重受損，無法辨識自家
    親人，喪失語言表達能力，無法依照指令做出伸手、揮手或
    是握拳、點頭等動作，也無法識字，因此也無法筆談，也無
    法使用肢體語言正確回應，對於時間、地方、人物之定向能
    力完全喪失（個案無法辨識站立於個案身旁長年負責照顧個
    案的家人），長、短期記憶也明顯喪失。日常生活如進食、
    沐浴、翻身、大小便、移動身體、更衣等皆完全無法自理，
    無法自己坐起、無法站立、無法走動，目前靠他人以鼻胃管
    餵食以及使用紙尿布、尿套處理大小便。個案無法自行購物
    ，因為無語言能力也無行動能力，不會計算該找回之零錢、
    無法做個位數與兩位數之加減計算、無法辨識不同錢幣、紙
    鈔之幣值、不會到金融機構辦理存款提款、不知如何保管與
    儲存自己之財物，完全無處理財產之能力。無職業、社交及
    自我安排休閒活動之功能、無法自行搭乘或使用大眾交通工
    具、無法自行認路回家。個案各項功能退化嚴重，生活完全
    無自理能力，必須長期依賴家人、醫療或養護機構照顧。個
    案目前已經處於極重度失智狀態，因而導致個人之認知功能
    嚴重失能，為意思表示或受意思表示或辨識其意思表示效果
    之能力完全喪失，可以判定為無意思能力。無法獨力處理個
    人法律事務與從事個人財務管理，也無法主張或維護個人權
    益，建議該個案應該已經達到監護宣告之標準，有屏安醫療
    社團法人屏安醫院111 年4 月29日屏安管理字第1110001347
    號函暨檢附之精神鑑定報告書1 份在卷足憑，堪認相對人因
    極重度失智狀態，致不能為意思表示、受意思表示，或不能
    辨識其意思表示之效果至明。從而，聲請人聲請宣告相對人
    為受監護宣告之人，核無不合，應予准許。
四、次按，受監護宣告之人應置監護人；法院為監護之宣告時，
    應依職權就配偶、四親等內之親屬、最近一年有同居事實之
    其他親屬、主管機關、社會福利機構或其他適當之人選定一
    人或數人為監護人，並同時指定會同開具財產清冊之人，民
    法第1110條、第1111條第1 項定有明文。查聲請人為相對人
    之配偶，其表示願意擔任相對人之監護人，且相對人之子女
    吳家慶、吳雅惠亦表同意等情，有親屬會議紀錄附卷可參。
    本院參酌上情及聲請人之意願，認由聲請人擔任相對人之監
    護人，最能符合受監護宣告之人之最佳利益，爰選定聲請人
    為相對人之監護人。又關係人吳雅惠為相對人之女，其願意
    擔任相對人之會同開具財產清冊之人，亦有上開親屬會議紀
    錄附卷可佐，爰併指定關係人吳雅惠為相對人之會同開具財
    產清冊之人，以維護相對人之利益。
五、據上論結，依家事事件法第164 條第2 項，裁定如主文。
中　　華　　民　　國　　111 　年　　5 　　月　　18　　日
                    家事法庭   法   官  黃惠玲
以上正本證明與原本無異。
如不服本裁定，應於送達後10日內向本院提出抗告狀，並繳納抗
告費新臺幣1,000 元。
中　　華　　民　　國　　111 　年　　5 　　月　　18　　日
                               書記官   黃秀梅